【裁判字號】    97,易,4664
【裁判日期】    980109
【裁判案由】    詐欺
【裁判全文】
臺灣臺中地方法院刑事判決              97年度易字第4664號
公  訴  人  臺灣臺中地方法院檢察署檢察官
被      告  甲○○
                    國民
上列被告因詐欺案件，經檢察官提起公訴（97年度偵字第 16616
號）及移送併辦（97年度偵字第19404 號），本院合議庭裁定改
以簡式審判程序審理，判決如下：
    主  文
甲○○幫助意圖為自己不法之所有，以詐術使人將本人之物交付
，處有期徒月，如易科罰金，以新臺幣壹仟元折算壹日。緩刑
貳年，並向丙○○支付財產上之損害賠償新臺幣肆萬捌仟元（給
付方法：於民國九十八年二月二十五日起至民國一百年一月二十
五日止，於每月二十五日前各給付新臺幣貳仟元整，如有一期未
給付，視為全部到期）。
    犯罪事實
一、甲○○明知金融機構帳戶係供本人使用之重要理財工具，關
    係個人財產、信用之表徵，且可預見金融卡及其密碼如交予
    他人使用，而未加以闡明正常用途，極易被利用作為與財產
    有關之犯罪工具，使犯罪更難查緝，竟不顧他人可能遭受財
    產上損害之危險，而基於縱若其所提供之金融機構帳戶被利
    用作為遂行他人詐欺取財之行為使用，亦不違背其本意之幫
    助犯意，於民國97年5 月下旬某日，在臺中市○○路之「全
    家便利商店」外，將其設於彰化銀行南臺中分行之帳號0000
    0000000000號帳戶（下稱彰化銀行帳戶）之金融卡，交付予
    年籍不詳，自稱「藍國軒」之成年男子，並告知其金融卡密
    碼，而容任「藍國軒」使用其彰化銀行帳戶以遂行詐欺取財
    之犯罪。嗣「藍國軒」取得甲○○上開帳戶後，即意圖為自
    己不法之所有，於同年6月1日下午3 時許起，分別自稱係東
    森購物公司員工、中國信託銀行「洪小姐」、「林先生」陸
    續撥打電話給丙○○，佯稱：因丙○○之前電視購物有一筆
    交易錯誤，需按照指示去中止交易云云，致丙○○信以為真
    ，陷於錯誤，而依指示，接續存款及匯款至指定帳戶，其中
    於同年月2 日，前往彰化銀行利用自動存款機存入7萬6千元
    （起訴書誤載為17萬6 千元，惟業經蒞庭檢察官縮減為7萬6
    千元）至甲○○上開彰化銀行帳戶內。嗣丙○○於匯款後，
    發覺受騙，經報警處理，而查悉上情
二、案經臺中市警察局第二分局報告臺灣臺中地方法院檢察署檢
    察官偵查起訴及移送併辦。
    理  由
一、訊據被告甲○○對於上開犯罪事實坦承不諱，核與證人即被
    害人丙○○於警詢、本院審理時證述其遭人以如犯罪事實欄
    一、所載之方式詐騙，致陷於錯誤，而利用自動存款機將 7
    萬6千元存入被告上開彰化銀行帳戶等情相符，且有被告上
    開彰化銀行帳戶之業務往來申請書、印鑑卡暨客戶資料卡、
    金融卡狀態查詢、存摺存款─交易明細查詢、被害人丙○○
    提出之中和連城路郵局郵政存簿儲金簿封面及內頁影本、玉
    山銀行板橋分行存摺封面及內頁影本、彰化銀行活期儲蓄存
    款帳戶存摺封面及內頁影本各1 份附卷可稽，足徵被告之自
    白與事實相符，堪以採信。經查，任何人均可辦理金融機構
    帳戶金融卡使用，是如無正當理由，實無借用他人金融卡使
    用之理，而金融機構帳戶金融卡亦事關個人財產權益之保障
    ，其專有性甚高，除非本人或與本人具親密關係者，難認有
    何理由可自由流通使用該金融卡。又一般人均有妥為保管及
    防止他人任意使用之認識，縱特殊情況偶需交付他人使用，
    亦必深入瞭解用途及合理性，始予提供，且該等專有物品如
    落入不明人士手中，而未加以闡明正常用途，極易被利用為
    與財產有關之犯罪工具，此為吾人依一般生活認知所易於體
    察之常識，而有犯罪意圖者，非有正當理由，竟徵求他人提
    供帳戶，客觀上可預見其目的，係供為某筆資金之存入，嗣
    再行領出之用，且該筆資金之存入及提領過程係有意隱瞞其
    流程及行為人身分曝光之用意，一般人本於一般認知能力均
    易於瞭解，尤其邇來因詐欺取財集團猖獗，報章媒體屢屢報
    導其均以蒐購人頭帳戶作為其詐欺取財供匯款之工具，政府
    並因而於電子或平面媒體廣為宣導防止民眾受騙，被告為智
    慮成熟之成年人，其應可預見將其上開彰化銀行帳戶之金融
    卡及其密碼提供他人使用，將幫助他人實施詐欺取財犯罪，
    但仍將其上開彰化銀行帳戶之金融卡及其密碼，交付予「藍
    國軒」之成年男子，顯具縱有人以上開金融機構帳戶實施詐
    欺取財之犯罪，亦不違背其本意之幫助意思至明。從而，本
    件事證明確，被告犯行堪以認定，應予依法論科。
二、按刑法上之幫助犯，係對於犯罪與正犯有共同之認識，而以
    幫助之意思，對於正犯資以助力，而未參與實施犯罪之行為
    者而言。查該收受被告上開彰化銀行帳戶，自稱「藍國軒」
    之成年男子，意圖為自己不法之所有，於如犯罪事實欄一、
    所載之時間，以犯罪事實欄一、所載之詐術，致被害人丙○
    ○陷於錯誤，而利用金融機構附設自動存款機存款之方式，
    將款項存入被告上開彰化銀行帳戶，核其所為，係犯刑法第
    339條第1項之詐欺取財罪。被告將其所有之上開金融機構帳
    戶提供予「藍國軒」作為詐欺取財犯罪之匯款帳戶，乃係基
    於幫助「藍國軒」詐欺取財之不確定故意，而被告提供上開
    金融機構帳戶之行為，要屬詐欺取財構成要件以外之行為，
    則被告應屬以幫助之意思，參與詐欺取財構成要件以外之行
    為，核其所為，係犯刑法第30條第1項前段、第339條第1 項
    之幫助詐欺取財罪，並依刑法第30條第2 項之規定，按正犯
    之規定減輕其刑。爰審酌被告明知目前社會上詐騙集團犯案
    猖獗，時有利用人頭帳戶詐欺取財之情事，竟仍率爾將其金
    融機構帳戶交付供他人使用，使犯罪難以查緝，等同助長犯
    罪，對社會秩序危害非輕，確屬不該，惟念被告於本院審理
    時坦承犯行，並與被害人達成和解，承諾賠償被害人丙○○
    所受損害，顯有認錯悔過之意，暨被告並未實際參與詐欺取
    財之犯罪，可責難性較小等一切情狀，量處如主文所示之刑
    ，並諭知易科罰金之折算標準，以示懲儆。末查，被告前未
    曾因故意犯罪受有期徒刑以上刑之宣告等情，有臺灣高等法
    院被告前案紀錄表、臺灣臺中地方法院檢察署刑案資料查註
    紀錄表各1 份在卷可按，其因一時思慮欠周，致罹刑章，犯
    後已坦承犯罪，並與被害人達成和解，有本院調解結果報告
    書及調解程序筆錄各1 紙附卷可稽，顯見其已有悔悟之心，
    被告經此偵審科刑之教訓後，當知所警惕，信無再犯之虞，
    本院認其所宣告之刑，以暫不執行為適當，故諭知緩刑2 年
    ，以啟自新，並觀後效。末按緩刑宣告，得斟酌情形，命犯
    罪行為人向被害人支付相當數額之財產或非財產上之損害賠
    償，刑法第74條第2項第3款亦有明定。為確保被告於緩刑期
    間，能按上開調解程序筆錄所承諾之賠償金額以及付款方式
    履行，以確實收緩刑之功效，爰依前揭規定，併諭知被告應
    向被害人丙○○給付財產上之損害賠償新臺幣（下同）4萬8
    千元，其給付方法為：自98年2月25日起至100年1 月25日止
    ，於每月25日前各給付2千元，至全部清償完畢止，如有1期
    未給付，視為全部到期。倘被告未遵循本院諭知之緩刑期間
    負擔而情節重大者，檢察官得依刑事訴訟法第476 條及現行
    刑法第75條之1第1項第4 款之規定，聲請撤銷本案緩刑之宣
    告，併予敘明。
據上論斷，應依刑事訴訟法第273條之1第1項、第299條第1 項前
段，刑法第30條第1項、第2項、第339條第1項、第41條第1 項前
段、第74條第1項第1款、第2項第3款，刑法施行法第1條之1，判
決如主文。
本案經檢察官乙○○到庭執行職務
中    華    民    國    98    年     1    月     9    日
                  刑事第十六庭    法  官  郭妙俐
以上正本證明與原本無異。
如不服本判決應於收受判決後10日內向本院提出上訴書狀，並應
敘述具體理由；其未敘述上訴理由者，應於上訴期間屆滿後20日
內向本院補提理由書（均須按他造當事人之人數附繕本）「切勿
逕送上級法院」。
                                  書記官  廖鳳美
中    華    民    國    98    年    1     月    10    日
附錄論罪科刑法條全文
刑法第30條
幫助他人實行犯罪行為者，為幫助犯。雖他人不知幫助之情者，
亦同。
幫助犯之處罰，得按正犯之刑減輕之。
刑法第339條
意圖為自己或第三人不法之所有，以詐術使人將本人或第三人之
物交付者，處5年以下有期徒刑、拘役或科或併科1千元以下罰金
。
以前項方法得財產上不法之利益或使第三人得之者，亦同。
前2項之未遂犯罰之。


司法院資訊處製作；財團法人民間司法改革基金會備份。
